【裁判字號】    97,消債清,25
【裁判日期】    971104
【裁判案由】    清算事件
【裁判全文】
臺灣臺南地方法院民事裁定        97年度消債清字第25號
聲  請  人  甲○○○○○
即  債務人                  4.
上列當事人因消費者債務清理事件聲請清算，本院裁定如下：
    主    文
清算及保全處分之聲請均駁回。
聲請費用由聲請人負擔。
    理    由
一、按債務人與金融機構協商成立者，不得聲請更生或清算，但
    因不可歸責於己之事由，致履行顯有重大困難者，不在此限
    ；本條例施行前，債務人依金融主管機關協調成立之中華民
    國銀行公會會員辦理消費金融案件無擔保債務協商機制與金
    融機構成立之協商，準用前項之規定，消費者債務清理條例
    第151條第5項、第6項分別定有明文。又聲請更生或清算不
    合程式或不備其他要件者，法院應以裁定駁回之，但其情形
    可以補正者，法院應定期間先命補正，復為同條例第8條所
    明定。
二、本件聲請意旨略以：聲請人即債務人林澐有不能清償債務之
    情事，且其無擔保或無優先權之債務總額未逾新臺幣（下同
    ）1,200萬元，復未經法院裁定開始清算程序或宣告破產，
    前雖於民國（下同）95年間與最大債權金融機構（中國信託
    商業銀行）成立債務協商，每月應償還12,766元，然因聲請
    人眼睛中度視障，且不斷惡化中，原先之工作因此而無法繼
    續從事，現又因尚未找到合適的工作，而無收入，故無法依
    協商條件清償協商額，聲請人因不可歸責於己之事由，致履
    行顯有重大困難，為此，依消費者債務清理條例提出本件清
    算之聲請等語。
三、聲請人家庭財產收支狀況：
┌──────┬────┬───────────────────────┐
│            │項  目  │金 額/價 值                                   │
├──────┼────┼───────────────────────┤
│(一)、每月收入│1.殘  障│每月4,000元                                   │
│            │  津  貼│                                              │
│            ├────┼───────────────────────┤
│            │2.薪  資│聲請人配偶96年度每月平均薪資：70,547元        │
├──────┼────┼───────────────────────┤
│(二)、每月支出│1.生活費│本院審酌我國97年度最低生活費標準為每人9,829元 │
│            │        │(1)聲請人：9,829元                             │
│            │        │(2)聲請人配偶：9,829元                         │
│            ├────┼───────────────────────┤
│            │2.扶養費│(1)林奇穎（19歲）：9,829元                     │
│            │        │(2)林姿瑜（17歲）：9,829元                     │
│            ├────┼───────────────────────┤
│            │3.房  貸│16,000元                                      │
├──────┼────┴───────────────────────┤
│(三)、每月盈餘│19,227元                                                │
├──────┼────┬───────────────────────┤
│(四)、現有財產│1.不動產│(1)房屋一棟（門牌號碼：臺南市○○○路○段105巷46│
│            │        │  號2樓之5）                                  │
│            │        │(2)土地一筆（臺南市○區○○段449號地號）       │
│            │        │上開不動產經鑑定價格為2,233,000元             │
│            ├────┼───────────────────────┤
│            │2.動  產│汽車一輛（出廠年份：2003年、車牌號碼：3835-JD │
│            │        │、廠牌名稱：國瑞）                            │
├──────┼────┴───────────────────────┤
│(五)、協商金額│12,766元                                                │
└──────┴────────────────────────────┘
四、經查：
(一)、聲請人前於消費者債務清理條例施行前，依金融主管機關協
    調成立之中華民國銀行公會會員辦理消費金融案件無擔保債
    務協商機制與金融機構於95年成立協商，當時聲請人之無擔
    保債務總額為1,021,596元，聲請人自95年4月10日起開始繳
    款，已據聲請人提出協議書及無擔保債務還款計劃為證，堪
    信為真實。
(二)、聲請人雖主張其因眼睛中度視障，且不斷惡化中，原先之工
    作無法繼續從事，現又尚未找到合適的工作，而無收入，故
    無法依協商條件清償協商額云云，惟查：
1.聲請人每月殘障津貼4,000元，名下有房屋1棟、土地1筆及汽
  車1輛（不動產經鑑定價格為2,233,000元）；另聲請人之配偶
  96年度給付總額為846,561元，即平均每月薪資約為70,547元
  （計算式：96年度給付總額846,561÷12＝70,547〈小數點以
  下四捨五入〉），此有稅務電子閘門財產所得調件明細表在卷
  足憑，可認聲請人與其配偶每月薪資所得合計約為74,547元。
  另本院審酌我國97年度最低生活費標準為每人9,829元，是依
  此計算，聲請人及其配偶、子女每人每月基本生活費用合計約
  39,316元（計算式：9829×4=39316），則聲請人家庭每月薪
  資所得扣除每月家庭生活費用後之餘額為19,231元（計算式：
  00000-00000-00000〈房貸〉＝19231），並非不能履行聲請人
  依債務協商約定每月應償還之款項12,766元。
2.另按消費者債務清理條例第151條第5、6項規定：「債務人與
  金融機構協商成立者，不得聲請更生或清算。但因不可歸責於
  己之事由，致履行顯有重大困難者，不在此限。本條例施行前
  ，債務人依金融主管機關協調成立之中華民國銀行公會會員，
  辦理消費金融案件無擔保債務協商機制與金融機構成立之協商
  ，準用前項之規定。」所謂因不可歸責於己之事由，致履行顯
  有重大困難之情形，應係指聲請人與最大債權金融機構協商成
  立後，聲請人之經濟狀況、生活等客觀事實有顯著變動者而言
  。查本件聲請人於95年間協商成立時，即由聲請人之配偶支付
  ，自95年4月起至97年3月止共支付24個月，此有聲請人97年6
  月30日提出之補正狀在卷可稽，堪認聲請人無不可歸責於己之
  事由，致履行顯有重大困難之情事存在，即與消費者債務清理
  條例第151條第5項所規定：【不可歸責於己之事由】及【履行
  顯然有重大困難】之要件，均有未合。
五、綜上所述，本件聲請人之聲請，並無具體事證證明其有何因
    不可歸責於己之事由，致依原協商條件履行顯有重大困難，
    則其聲請清算，應屬要件不備，依首揭條文之意旨，自應駁
    回其清算之聲請，爰裁定如主文。
六、關於保全處分部分：本件清算之聲請既經駁回，其保全處分
    之聲請自失所附麗，應併駁回，附此敘明。
中    華    民    國    97    年    11    月    4     日
                  民事第一庭    法      官  曾鴻銘
上為正本係照原本作成。
如不服本裁定，應於裁定送達後10日內，以書狀向本院提出抗告
，並繳納抗告費新臺幣1千元。
中    華    民    國    97    年    11    月    4     日
                                書  記  官  盧昱蓁


司法院資訊處製作；財團法人民間司法改革基金會備份。
